臺灣高雄地方法院刑事判決　　　　　　　　　　　　九十二年度訴字第二二四四號
　　公　訴　人　臺灣高雄地方法院檢察署檢察官
　　被　　　告　乙○○
　　選任辯護人　連立堅律師
　　　　　　　　李淑欣律師
　　　　　　　　蔡晉祐律師
　　被　　　告　丙○○
　　指定辯護人　本院公設辯護人　己○○
　　被　　　告　丁○○
　　選任辯護人　葉銘進律師
　　被　　　告　戊○○
　　選任辯護人　康裕成律師
　　　　　　　　梁智豪律師
右列被告等因違反毒品危害防制條例案件，經檢察官提起公訴（九十二年度偵字第一
六二二四號、九十二年度偵字第一三二六六號），本院判決如左：
    主  文
丁○○製造第二級毒品，處有期徒刑拾伍年，褫奪公權捌年。扣案之第二級毒品甲基
安非他命成品壹包（淨重貳捌點壹貳公克，純度佰分之捌捌點壹捌，純質淨重貳肆點
捌零公克）及黑色水溶液壹桶（液體淨重柒伍零零公克，純度佰分之拾柒點參零，純
質淨重壹貳玖柒點伍零公克），均沒收銷燬之；如附表所示之物均沒收。
戊○○幫助製造第二級毒品，累犯，處有期徒刑伍年。扣案之第二級毒品甲基安非他
命成品壹包（淨重貳捌點壹貳公克，純度佰分之捌捌點壹捌，純質淨重貳肆點捌零公
克）及黑色水溶液壹桶（液體淨重柒伍零零公克，純度佰分之拾柒點參零，純質淨重
壹貳玖柒點伍零公克），均沒收銷燬之。
丙○○幫助製造第二級毒品，處有期徒刑參年捌月。扣案之第二級毒品甲基安非他命
成品壹包（淨重貳捌點壹貳公克，純度佰分之捌捌點壹捌，純質淨重貳肆點捌零公克
）及黑色水溶液壹桶（液體淨重柒伍零零公克，純度佰分之拾柒點參零，純質淨重壹
貳玖柒點伍零公克），均沒收銷燬之。
乙○○無罪。
    事  實
一、戊○○前於民國八十七年間因妨害自由案件，經法院判處有期徒刑十月確定，甫
    於九十年五月四日執行完畢；丙○○前於八十八年間因竊盜案件，經法院分別判
    處有期徒刑三年及三年二月確定，於八十八年五月十八日入監服刑，嗣經合併執
    行而於九十一年八月七日假釋出獄，現仍假釋中，二人均與丁○○為朋友關係。
    因丁○○前於九十二年三月間與林世雄、曾昱雄等人在屏東縣萬巒鄉○○段四十
    之三地號土地搭建鐵皮屋共同製造第二級毒品安非他命，而於同年五月七日為警
    破獲後（該案現由本院九十二年度重訴字第九二號審理中），為籌款潛逃中國大
    陸，竟另行起意，明知甲基安非他命係毒品危害防制條例第二條第二項所列之第
    二級毒品，不得製造，仍自同年五、六月間起計畫籌設製造甲基安非他命之工廠
    ，先委託不知情之丙○○協助將其所有位於屏東縣新埤鄉○○路一之一號工寮重
    新隔間並設置水管，另於同年六月十日在友人鄭秀娥所有位於屏東縣竹田鄉○○
    路一五四之一號鐵工廠內巧遇戊○○時，表示其欲製造甲基安非他命以籌款潛逃
    中國大陸，但無資力購買相關原料、設備等情，戊○○因此明知丁○○欲製造甲
    基安非他命，竟基於幫助丁○○製造甲基安非他命之犯意，告以其前曾受林世雄
    委託，向設於高雄市○○○路之「一原化工原料儀器行」訂購供製造甲基安非他
    命使用之酸鹼化學原料一批尚未取貨，而可先行拿取使用，待製造甲基安非他命
    販售後再返還該筆貨款等語，丁○○遂於同月十六日十二時許，委託不知情之丙○○分別駕駛其妻所有之車牌號碼ＹＨ—０七八二號吉普車及向友人陳志華借得
    之車牌號碼九Ｓ─二九八六號自用小客車，前往「一原化工原料儀器行」載運強
    酸、氫氧化納、乙醚等化學物品，另購買防毒面具、溫度計及試紙等物，惟因當
    時店內並無防毒面具，故與負責人庚○○約定翌日一併取貨後，再前往設於高雄
    市○○○路九十一號之「建華不銹鋼廚具行」購買製造甲基安非他命所需之高壓
    可樂鋼瓶六只及鍋爐等物，於載運途中，丁○○因丙○○詢問而告以其欲製造甲
    基安非他命以籌款潛逃中國大陸等情，丙○○至此已明知丁○○欲製造甲基安非
    他命，竟基於幫助丁○○製造甲基安非他命之犯意，繼續共同載運上開物品藏置
    於丙○○之兄阮文發所有位於屏東縣新埤大橋下新埤溪旁菜園內之工寮，再於同
    月十七日共同前往「一原化工原料儀器行」將上開化學原料及器材運回，俟丁○○之工寮隔間並設置水管完成後，於同月十九日將上開物品全部運至其內存放，
    並於同月二十一日介紹丁○○前往屏東縣南州鄉○○路十五號之某煤氣行購買氫
    氣。而丁○○則於同月二十日向真實姓名年籍不詳之綽號「阿清」成年男子購得
    麻黃素約二公斤後，開始在其工寮內製造甲基安非他命，先將麻黃素浸泡氯仿，
    倒入強酸攪拌，加入乙醚，去除水分後再用丙酮清洗後晾乾，加水進入高壓可樂
    鋼瓶，並加入活性炭、鈀金、醋酸鈉、硫酸鋇，再注入氫氣，以搖台機攪拌後，
    再以瓦斯爐蒸煮，繼以濾網、濾紙過濾，將過濾液放入冰箱結晶形成甲基安非他
    命，如未能結晶則再利用脫水機脫水、乾燥以完成甲基安非他命。至同月二十三
    日起即陸續製造完成甲基安非他命成品一包（淨重二八點一二公克，純度百分之
    八八點一八，純質淨重二四點八０公克）。嗣於同月二十四日十一時三十分許，
    經法務部調查局專案小組循線於前址跟監查獲，當場扣得上開甲基安非他命、黑
    色水溶液一桶（即液態甲基安非他命，液體淨重七五００公克，純度百分之十七
    點三０，純質淨重一二九七點五０公克），及如附表所示丁○○所有供製造甲基
    安非他命使用之器具及化學藥劑等物。
二、案經法務部調查局高雄縣調查站移送臺灣高雄地方法院檢察署檢察官偵查起訴。
    理  由
壹、程序部分：按被告或共犯之自白，不得作為有罪判決之唯一證據，仍應調查其他
    必要之證據，以察其是否與事實相符。又被告以外之人於檢察事務官、司法警察
    官或司法警察調查中所為之陳述，與審判中不符時，其先前之陳述具有較可信之
    特別情況，且為證明犯罪事實存否所必要者，得為證據。刑事訴訟法第一百五十
    六條第二項、第一百五十九條之二分別定有明文。而所謂「被告以外之人」包括
    共同被告，此觀諸同法第一百五十九條之立法理由謂：「『被告以外之人』審判
    外之『言詞或書面』陳述，原則上均不得作為證據，而將共同被告、共犯、被害
    人等審判外之陳述，同列入傳聞法則之規範，不以證人審判外之陳述為限。」等
    語即明。是如共同被告於司法警察調查中所為之陳述與審判中不符，惟先前之陳
    述具有較可信之特別情況，且為證明犯罪所必須，復有其他證據可資佐證而非唯
    一證據時，仍得作為被告有罪判決之認定依據。至同法第二百八十七條之二則係
    指「法院」就「被告本人之案件」調查共同被告時，該共同被告應準用有關人證
    之規定者而言，是如非於法院審判中就被告本人之案件而為調查，即無該條規定
    之適用，自不得以共同被告於司法警察調查時或檢察官偵訊時未依人證之規定踐
    行具結程序，遽認其供述不具證據能力，合先敘明。
貳、實體部分：
一、被告丁○○、戊○○及丙○○有罪部分：
  (一)訊據被告丁○○固坦承有於前揭時地製造第二級毒品甲基安非他命之事實，惟辯
    稱尚未製造完成即遭調查局破獲而未遂，扣案之甲基安非他命一包係其向真實姓
    名年籍不詳之綽號「阿華」成年男子所購買，且其係承九十二年五月七日為警破
    獲製造安非他命犯行之概括犯意而為之，應與該案有連續犯之裁判上一罪關係云
    云；另訊據被告戊○○及丙○○均矢口否認有何幫助製造甲基安非他命之犯行，
    被告戊○○辯稱因其曾代案外人林世雄向「一原化工原料儀器行」訂購原料一批
    尚未取貨，俟林世雄入獄後，受其妻辛○○委託前往「一原化工原料儀器行」處
    理退貨事宜以維家庭生計，惟因當日店門關閉而未果，嗣返回屏東縣後，巧遇被
    告丁○○向其借錢，因不便推辭始告以得先將該批貨物退貨變現使用，其事前不
    知被告丁○○欲製造甲基安非他命云云；被告丙○○辯稱其係受被告丁○○之託
    而為其工寮隔間、設置水管並搬運上開原料及器具，對製造甲基安非他命等情毫
    無所悉云云。
  (二)經查，被告戊○○確曾向被告丁○○告以案外人林世雄在「一原化工原料儀器行
    」尚有製造甲基安非他命所需之原料一批未領，致被告丁○○無償取得該批原料
    製造甲基安非他命；被告丙○○確曾協助被告丁○○將其所有位於屏東縣新埤鄉
    ○○路一之一號工寮重新隔間、設置水管，與其共同前往「一原化工原料儀器行
    」及「建華不銹鋼廚具行」載運強酸、氫氧化納、乙醚、防毒面具、溫度計、試
    紙、高壓可樂鋼瓶及鍋爐等製造甲基安非他命所需之原料及器材，載往其兄阮文
    發所有位於屏東縣新埤大橋下新埤溪旁菜園內之工寮藏放，再運至被告丁○○位
    於屏東縣新埤鄉○○路一之一號工寮存放，並介紹被告丁○○前往屏東縣南州鄉
    ○○路十五號之某煤氣行購買氫氣；被告丁○○於取得上開原料、器具，並向「
    阿清」購得麻黃素後，即自九十二年六月二十日起在其工寮內開始製造甲基安非
    他命，嗣於同月二十四日十一時三十分許為調查局專案小組當場查獲，並扣得甲
    基安非他命成品一包（淨重二八點一二公克，純度百分之八八點一八，純質淨重
    二四點八０公克）、黑色水溶液一桶（即液態甲基安非他命，液體淨重七五００
    公克，純度百分之十七點三０，純質淨重一二九七點五０公克），及如附表所示
    被告丁○○所有供製造甲基安非他命使用之原料、器具等物之事實，為被告丁○○、戊○○及丙○○所供承在卷，核與證人庚○○於偵訊時之證詞相符，復有被
    告丁○○、丙○○購買原料器具之照片八張、臺灣高雄地方法院檢察署九十二年
    六月二十四日逕行搜索指揮書、法務部調查局高雄縣調查站九十二年六月二十六
    日搜索報告書、扣押物品清單、法務部調查局九十二年七月十六日調科壹字第０
    九二六二六一０七七０號檢驗通知書、現場及扣押物品照片十張、證人庚○○提
    出之帳冊資料影本在卷可稽，及如附表所示之物品扣案足憑，自堪採信。是本件
    所應審究者，即為：1.被告丁○○是否製造甲基安非他命既遂？本次製造甲基安
    非他命之犯行與九十二年五月七日為警破獲之犯行有無連續犯之裁判上一罪關係
    ？2.被告戊○○事前是否知悉被告丁○○欲製造甲基安非他命而有幫助犯罪之故
    意？3.被告丙○○事前是否知悉被告丁○○欲製造甲基安非他命而有幫助犯罪之
    故意？茲分述如下：
  1.被告丁○○部分：
  (1)被告丁○○於調查局詢問時供稱：「（問：本次『阿清』提供之麻黃素，你是否
    有製成安毒成品？）有的，『阿清』提供之原料，我確實已製成安非他命成品，
    但部分尚在結晶成形中，即遭貴站人員查獲。... 二十二日再進行氫化反應，二
    十三日即有少數安非他命成品出現，剩餘之安毒預計於明（二十五）日全數結晶
    完成，即被貴站人員查獲。... 先將取得之麻黃素原料浸泡在氯仿（比例一比一
    ）約三十至四十分鐘，倒入ＴＣ強酸（比例一比一）後攪拌至產生粉紅色液態，
    後加入乙醚（比例一比一）還原成粉狀，將水分去除後，再用丙酮（比例一比一
    ）清洗後晾乾，加水入高壓可樂鋼瓶，並同時加入活性炭（適量）、鈀金（比例
    一百比一）、醋酸鈉（比例十比一）、硫酸鋇（比例十比一），再注入氫氣，並
    以搖台機攪拌至溫度七十度，再倒出用火煮到表面浮出油層後，用濾網、濾紙過
    濾，將過濾液放至冰箱結晶成品，如未能結晶則再利用脫水機脫水、乾燥即完成
    安非他命成品。」等語（偵字第一三二六六號卷第七頁反面、第八頁反面），顯
    已坦承其確已製造甲基安非他命完成之事實。參以上開被查獲之屏東縣新埤鄉○○路一之一號工寮，經法務部調查局檢驗其內設置之各項相關證物及設備，研判
    該工寮具有供製造第二級毒品甲基安非他命之鹵化、氫化及純化等三階段製程完
    善設備之中型製造工廠；而扣案之白色晶體一包及黑色水溶液一桶，經送驗後亦
    分別確定含有第二級毒品甲基安非他命成分（淨重二八點一二公克，純度百分之
    八八點一八，純質淨重二四點八０公克）及液態甲基安非他命成分（淨重七五０
    ０公克，純度百分之十七點三０，純質淨重一二九七點五０公克）等情，此有法
    務部調查局之鑑定通知書一紙附卷可稽（偵字第一六二二四號卷第十一頁）。綜
    合被告丁○○具有製造甲基安非他命各階段製程所需之技術、原料及設備，復經
    調查局專案人員在上開工寮內扣得甲基安非他命成品、半成品等物之一切情狀，
    足見被告丁○○之前揭自白與客觀事證相符，堪予採信。
  (2)被告丁○○嗣後翻異前詞，辯稱扣案之甲基安非他命係向綽號「阿華」之人所購
    買云云，惟其於偵訊之始並未提出此一對己有利之辯詞，另於本院調查時先供稱
    係以二十五公克共計新臺幣（下同）三千元之價格所購買，之前亦曾向「阿華」
    購買一千元之安非他命（本院卷第四八、四九頁）；嗣於本院審理時卻辯稱自九
    十二年五月底起至為警查獲止約一個月期間，共向「阿華」購買二次安非他命，
    分別於同年五月底及六月中旬各買約一兩，每次均以五千元計算云云（本院卷第
    二八０、二八三頁）。綜觀其上開辯詞，就向「阿華」購買安非他命之數量、金
    額均有前後不一之瑕疵，且其完全無法提供「阿華」之年籍資料及聯絡方式，復
    自承與「阿華」僅為普通朋友關係（本院卷第二八０頁），竟能以三千元至五千
    元之代價購買一兩折合約三十七點五公克，且純度高達百分之八八點一八之甲基
    安非他命，顯與甲基安非他命一公克約六、七百元之市售價格相差甚遠。衡諸常
    情，販賣安非他命之犯行屬最輕本刑七年以上有期徒刑之重罪，販賣者莫不斤斤
    計較毒品之重量及價格，乃「阿華」竟願以遠低於市價之金額賣予被告丁○○數
    量頗鉅、純度甚高之甲基安非他命而自負刑事處罰之風險，顯與常理有悖，足證
    被告丁○○之前揭辯詞應係臨訟杜撰之詞，不足採信。
  (3)被告丁○○另辯以本案犯行與九十二年五月七日為警查獲之犯行有連續犯之關係
    云云。惟其於調查局詢問時供稱：「我是因為在今年五月初，在屏東縣萬巒鄉萬
    巒村製造安非他命毒品遭其他單位查獲後，因深怕被警方人員逮捕，加上家裡經
    濟收入不佳等情形，所以才想再利用製造安非他命機會賺錢後，逃往大陸。」（
    偵字第一三二六六號卷第六頁反面）；於偵訊時供稱：「因為上次一百多公斤被
    查到，『宋董』一直逼我，我打算自己這次試看看，如果可以再通知『宋董』。
    」等語（偵字第一三二六六號卷第六八頁），核與被告戊○○於調查局詢問時供
    稱：「我們在阿娥工廠那裡遇見，我問他（指被告丁○○）萬巒的工廠被查獲，
    之後他的打算。他說他要再製造『糖果』（台語），但沒有錢買材料，我告訴他
    一原那裡不是還有『林先生』沒拿走的東西... 」（偵字第一三二六六號卷第二
    三頁，本院卷第二七四頁）；被告丙○○於調查局詢問時供稱：「他（指被告丁○○）說他以前在別的地方做安非他命被衝（台語），現在他沒有辦法一定要拼
    了... 」（偵字第一三二六六號卷第十九頁，本院卷第二七二頁）等語均相符，
    堪認被告丁○○係因於九十二年五月七日為警查獲製造安非他命之犯行後，頓失
    經濟來源，為維持家計及籌措逃亡費用，始另行起意，重新購置相關原料、器具
    以製造甲基安非他命，自難認其係承九十二年五月七日前製造安非他命之概括犯
    意而為之。是其前揭辯詞，亦難採信。
  (4)綜上，被告丁○○於調查局詢問時之自白與事實相符，堪予採信。其嗣後翻異之
    詞，與客觀事證及一般經驗法則有違，委無足採。從而，其確有於前揭時地製造
    第二級毒品甲基安非他命既遂之犯行，洵堪認定，應依法論科。
  2.被告戊○○部分：
  (1)被告戊○○於調查局詢問時供稱：「我們在阿娥工廠那裡遇見，我問他萬巒的工
    廠被查獲，之後他的打算。他說他要再製造『糖果』（台語），但沒有錢買材料
    ，我告訴他一原那裡不是還有『林先生』沒拿走的東西... 我說如果有需要就去
    拿，到時候錢再給林仔。... 過幾天後他才去拿，他本來約我去，但我說我沒空
    。後來他自己去，我叫他自己去拿就好，如果老闆娘不給他或有什麼問題再打電
    話給我，後來他沒有打電話給我。」等語（偵字第一三二六六號卷第二三頁，本
    院卷第二七四頁），核與被告丁○○於調查局詢問時供稱：「『祿仔』有向我表
    示渠在高雄市○○○路『一原化工原料儀器行』有值一、二十萬元製造安非他命
化學所需之酸鹼原料及器材一批，可供我使用，等我製成安非他命成品販售後，
    再還他現金。」（偵字第一三二六六號卷第七頁反面）、「約在九十二年六月十
    日左右，我向戊○○借錢並表示要購買製造安非他命之化學原料，戊○○當場主
    動告訴我，渠在一原公司尚有一批化學原料，可以販賣給我製造安非他命，且購
    買原料之費用可以等安非他命製成之後才償還。」（偵字第一三二六六號卷第七
    三頁反面）；於偵訊時供稱：「我本來要跟他（指戊○○）借錢做安非他命，但
    他說沒錢，但有人跟他訂了一批化學原料，可以先借我用，叫我以後再還。（問
    ：他借你什麼化學原料？）乙醚及氯仿。」、「是戊○○叫我自己去一原拿的，
    等製造完成後再還他製毒材料之十五萬元，他也知道我要製毒。」（偵字第一三
    二六六號卷第五四、一０四頁）；於本院調查時供稱：「我確實有這樣說，戊○○是知道我要製作安非他命。」（本院卷第五二頁）等語相符。參以存放於「一
    原化工原料儀器行」之原料係被告戊○○受林世雄之託所訂購，自應明確知悉其
    所購買之原料種類，而被告戊○○亦自承就其所知，上開原料除可供製作安非他
    命外已別無其他用途（本院卷第五九頁），則被告戊○○向被告丁○○告知「一
    原化工原料儀器行」尚有其得使用之原料時，自已明知被告丁○○有製造甲基安
    非他命之意圖，竟仍以此方式使被告丁○○得以向「一原化工原料儀器行」無償
    取得原料並獲悉管道而便於製造甲基安非他命，自堪認其主觀上有幫助製造甲基
    安非他命之故意，客觀上有提供被告丁○○直接且重要之助力行為。
  (2)被告丁○○嗣後翻異前詞，改稱被告戊○○事前不知情云云；被告戊○○亦改稱
    係因林世雄之妻辛○○生活困頓而託其處理退貨事宜未果，嗣遇被告丁○○向其
    借錢，始告以得先將該批貨物退貨變現使用云云。惟證人辛○○於本院審理時證
    稱僅曾於九十二年六月間委託被告戊○○搭載前往高雄市○○路尋找小姑，於返
    家途中聽被告戊○○說「沒開」而已，其不知道林世雄在「一原化工原料儀器行
    」尚有一批原料未領，亦無缺錢花用之情形等語（本院卷第二三四至二三九頁）
    。況該批原料係林世雄所出資訂購，如辛○○需恃退貨款項維生，被告戊○○豈
    會擅自決定由被告丁○○領貨？再被告丁○○於調查局詢問、偵訊及本院調查時
    始終供稱被告戊○○事前知情等語明確，且強酸、氫氧化納及乙醚等化學物品並
    非社會一般人經常使用之用品，如被告丁○○僅係單純向被告戊○○借錢，當不
    致有被告戊○○擅自處分林世雄之物品正屬被告丁○○製造甲基安非他命所需原
    料之巧合，足徵被告丁○○翻異之詞及被告戊○○前揭辯詞均與客觀事證及一般
    經驗法則有違，顯屬事後迴護、卸責之詞，不足採信。又被告丁○○前揭指稱被
    告戊○○犯行之供述，雖與本院審理時之證詞不符，惟既具有較可信之特別情況
    ，且為證明被告戊○○犯行所必須，復有其他證據可資佐證而非唯一證據，自得
    作為不利於被告戊○○之認定依據。是被告戊○○辯稱被告丁○○之前揭供詞未
    經具結而無證據能力云云，亦難採信。
  (3)綜上，被告戊○○於調查局詢問時之自白與事實相符，堪予採信。其嗣後翻異之
    詞，顯與客觀事證及一般經驗法則有違，委無足採。從而，其確有於前揭時地幫
    助製造第二級毒品甲基安非他命之犯行，洵堪認定，應依法論科。
  3.被告丙○○部分：
  (1)被告丙○○於調查局詢問時供稱：「我和他去買罐子的時候，我覺得怪怪的，所
    以問他他才告訴我的。（問：你是否知道丁○○製作安非他命的事？）我在牽水
    管及搭建工寮時並不知情，事後買東西時才知道。... 十多天前他來砂石場找我
    ，他問我有沒有空陪他去高雄載一些東西，買那些東西我覺得怪怪的才問他，他
    告訴我的。他說他以前在別的地方做安非他命被衝（台語），現在他沒有辦法一
    定要拼了。」（偵字第一三二六六號卷第十九頁，本院卷第二七二、二七三頁）
    等語，核與被告丁○○於調查局詢問時供稱被告丙○○於九十二年六月十六日、
    同月十七日曾與其共同前往「一原化工原料儀器行」及「建華不銹鋼廚具行」購
    買搬運相關原料器具放置於其兄阮文發之工寮，再轉運至被告丁○○之工寮，並
    介紹購買氫氣等語相符。衡情，被告丙○○與被告丁○○為朋友關係，對其身分
    、職業等事項應有基本之認知，而強酸、氫氧化納、乙醚、防毒面具、高壓可樂
    鋼瓶及鍋爐等化學原料或器材顯非社會一般人經常使用之用品，且其中部分物品
    上有骷顱頭打叉之警告標誌，亦據被告丙○○供承在卷（本院卷第二八三頁），
    則其協助被告丁○○搬運上開非一般人通常使用且具有危險性之物品存放於自己
    兄長之工寮時，事先詢問上開物品之用途，實與社會常情相符，足見其前揭自白
    與客觀事證及一般經驗法則相符，堪予採信。從而，被告丙○○於九十二年六月
    十六日協助搬運高壓可樂鋼瓶時即已明確知悉被告丁○○有製造甲基安非他命之
    意圖，竟仍將該等原料器具藏放於兄長阮文發之工寮，再轉運至被告丁○○之工
    寮，並介紹購買氫氣之處所，使被告丁○○便於製造甲基安非他命，自堪認其主
    觀上有幫助製造甲基安非他命之故意，客觀上有提供被告丁○○直接且重要之助
    力行為。
  (2)從而，被告丙○○之前揭自白與事實相符，堪予採信。其嗣後翻異之詞，顯與客
    觀事證及一般經驗法則有違，難予採信。其確有於前揭時地幫助製造第二級毒品
    甲基安非他命之犯行，洵堪認定，應依法論科。
  (三)核被告丁○○所為，係犯毒品危害防制條例第四條第二項之製造第二級毒品罪；
    被告戊○○及丙○○所為，均係犯刑法第三十條第一項前段、毒品危害防制條例
    第四條第二項之幫助製造第二級毒品罪。被告丁○○製造第二級毒品甲基安非他
    命後，復持有之，其持有之低度行為應為製造之高度行為所吸收，不另論罪。被
    告戊○○及丙○○幫助製造第二級毒品，為從犯，應依刑法第三十條第二項之規
    定，按正犯之刑減輕之。又被告戊○○前於八十七年間因妨害自由案件，經法院
    判處有期徒刑十月確定，甫於九十年五月四日執行完畢，此有臺灣高等法院被告
    全國前案紀錄表一份在卷足憑，其於五年內再犯本件有期徒刑以上之罪，為累犯
    ，應依法加重其刑，並先加後減之，惟製造第二級毒品罪係無期徒刑或七年以上
    有期徒刑，得併科新臺幣七百萬元以下罰金之罪，就其中無期徒刑之部分依法不
    得加重之。爰審酌被告丁○○正值壯年，不思正途，為牟私利而籌設製造第二級
    毒品甲基安非他命之中型工廠，其規模及所製造之甲基安非他命成品、半成品數
    量非少，且製造毒品行為屬相關毒品犯行之根源，助長毒品之氾濫並危害國家社
    會至鉅；被告戊○○事前明知被告丁○○欲製造第二級毒品，仍主動告知原料來
    源，使被告丁○○得以無償取得製造甲基安非他命所需之原料；被告丙○○係協
    助搬運相關原料器具時始知悉被告丁○○欲製造甲基安非他命，且幫助情節輕微
    ，惟前因竊盜案件而仍在假釋期間，此亦有臺灣高等法院被告全國前案紀錄表一
    份足憑，竟不知悔改而再犯本案，及被告等犯後均坦認部分犯行，態度尚可，且
    所製造之毒品尚未流入市面，未擴大危害之範圍並獲得利益等一切情狀，分別量
    處如主文所示之刑，再依被告丁○○之犯罪性質，認其有褫奪公權之必要，併予
    宣告褫奪公權八年，以資懲儆。
  (四)末按，沒收為從刑，應附屬於主刑，不生比較輕重之問題。是以行為後法律有變
    更者，如僅關於沒收之規定有所修正時，自不問其沒收部分之輕重如何，均應依
    從新之原則，適用裁判時之新法（最高法院八十七年度台上字第三三三二號判決
    意旨參照）。又沒收為從刑之一種，依主從不可分之原則，應附隨緊接於主刑之
    下而同時宣告；又共同正犯因相互間利用他人之行為，以遂行其犯意之實現，本
    於責任共同之原則，有關沒收部分，對於共犯間供犯罪所用之物，自均應為沒收
    之諭知。惟幫助犯僅係對於犯罪構成要件以外行為為加工，並無共同犯罪之意思
    ，自不適用該責任共同原則，對於「正犯所有」供犯罪所用之物或犯罪所得之物
    ，亦為沒收之諭知（最高法院九十一年度台上字第五五八三號判決意旨參照）。
    毒品危害防制條例業於九十二年七月九日修正公布，並於九十三年一月九日施行
    。其中該條例第四條第二項之製造第二級毒品罪並未修正，惟同條例修正前第十
    八條第一項規定：「查獲之毒品及專供製造或施用毒品之器具，不問屬於犯人與
    否，均沒收銷燬之。但合於醫藥或研究之用者，得不予銷燬。」；修正後則規定
    ：「查獲之第一、二級毒品及專供製造或施用第一、二級毒品之器具，不問屬於
    犯人與否，均沒收銷燬之；查獲之第三、四級毒品及製造或施用毒品之器具，無
    正當理由而擅自持有者，均沒入銷燬之。但合於醫藥、研究或訓練之用者，得不
    予銷燬。」修正前後僅就應沒收第二級毒品之部分為文字上之更動，揆諸前開說
    明，不生比較新舊法之問題，應依修正後之規定處理。從而，扣案之甲基安非他
    命成品一包（淨重二八點一二公克，純度百分之八八點一八，純質淨重二四點八
    ０公克）及黑色水溶液一桶（即液態甲基安非他命，液體淨重七五００公克，純
    度百分之十七點三０，純質淨重一二九七點五０公克），均為毒品危害防制條例
    第二條第二項第二款所示之第二級毒品成品、半成品，均應依修正後同條例第十
    八條第一項前段規定沒收銷燬之。其餘如附表所示之器具、化學藥劑等物，均為
    被告丁○○所有供製造第二級毒品甲基安非他命所用之物，業據被告丁○○供承
    在卷，均應依同條例第十九條第一項前段規定宣告沒收之。至被告戊○○及丙○○均非如附表所示之器具、化學藥劑等物之所有人，且非本案之共同正犯，揆諸
    前揭說明意旨，自不得就上開物品併為沒收之諭知。又扣案之車牌號碼九Ｓ—二
九八六號自用小客車雖為被告丁○○搬運供製造第二級毒品之原料器具之交通工
    具，惟既屬案外人陳志華所有，此有車號查詢汽車車籍資料一份可稽（本院卷第
    一五八頁），自不得宣告沒收之（最高法院九十一年度台上字第六一八號、九十
    二年度台上字第二０四三號判決意旨參照），附此敘明。
二、被告乙○○無罪部分：
  (一)公訴意旨另以：被告乙○○於被告丁○○籌設製造第二級毒品甲基安非他命工廠
    時，基於幫助製造第二級毒品甲基安非他命之犯意，介紹被告丁○○向姓名年籍
    不詳之綽號「阿清」成年男子購買麻黃素約二公斤，使被告丁○○得以開始製造
    甲基安非他命，因認被告乙○○涉犯刑法第三十條第一項前段、毒品危害防制條
    例第四條第二項之幫助製造第二級毒品罪嫌等語。
  (二)按被告未經審判證明有罪確定前，推定其為無罪。犯罪事實應依證據認定之，無
    證據不得認定犯罪事實；被告或共犯之自白，不得作為有罪判決之唯一證據，仍
    應調查其他必要之證據，以察其是否與事實相符；不能證明被告犯罪者，應諭知
    無罪之判決。刑事訴訟法第一百五十四條、第一百五十六條第二項、第三百零一
    條第一項分別定有明文。又事實之認定，應憑證據，如未能發現相當證據，或證
    據不足以證明，自不能以推測或擬制之方法，為裁判基礎；再認定犯罪事實，所
    憑之證據，雖不以直接證據為限，間接證據亦包括在內，然無論直接或間接證據
    ，其為訴訟上之證明，須於通常一般之人均不致於有所懷疑，而得確信其為真實
    之程度者，始得據之為有罪之認定，倘其證明尚未達到此一程度，而有合理性懷
    疑之存在時，即無從為有罪之認定，此分別有最高法院四十年台上字第八六號及
    七十六年台上字第四九八六號判例可資參照。
  (三)公訴人認被告乙○○涉犯右揭犯行，無非係以被告丁○○及戊○○之供詞為主要
    論據。訊據被告乙○○堅決否認有何幫助製造第二級毒品之犯行，辯稱其僅介紹
    被告丁○○與「阿清」認識，至被告丁○○向「阿清」購買麻黃素等情則毫無所
    悉等語。經查：
  1.被告丁○○固於調查局詢問時供稱：「因為我沒有麻黃素原料之門路，所以我都
    是經由友人綽號『芳仔』、『祿仔』仲介，向『阿清』等人取得的... 我只是經
    由『芳仔』之介紹，打電話給『阿清』取得約兩公斤的麻黃素原料... 」、「乙○○所扮演的角色則是介紹綽號『阿清』之男子給我認識。」等語（偵字第一三
    二六六號卷第七、七四頁反面）。惟其於本院審理時則證稱：「我只是透過乙○○認識阿清，我在調查局及法庭上都是這樣說。（問：乙○○是否知道你要做什
    麼？）不知道。（問：你有無告訴乙○○你要做什麼？）沒有。... 我沒有說要
    買麻黃素，是在偶然的機會乙○○介紹我和清仔認識，後來清仔提供麻黃素給我
    要我試試看。（問：後來你和清仔的交往，乙○○是否知道？有無參與？）乙○○不知道，也沒有參與。」等語（本院卷第二二五至二二七頁），核與被告乙○○之辯詞相符。從而，被告丁○○前揭調查局之供詞，究係指由被告乙○○介紹
    認識「阿清」或向「阿清」仲介購買麻黃素，顯有語意不清之瑕疵。況縱認被告
    丁○○係由被告乙○○仲介而向「阿清」購買麻黃素等情為真，亦不足以推認被
    告乙○○於仲介時已明知被告丁○○購買麻黃素之目的，自難執為被告乙○○主
    觀上有幫助製造甲基安非他命之犯罪故意之認定依據。
  2.被告戊○○固於調查局詢問時供稱：「我知道是乙○○介紹綽號『清仔』之男子
    拿麻黃素給丁○○製造的... 丁○○表示要製造安非他命，但缺乏原料麻黃素之
    來源，乙○○告訴他可幫忙尋找貨源、介紹認識，細節部分由他們去洽談，其後
    乙○○確有找到綽號『清仔』之男子拿麻黃素給丁○○。」等語（偵字第一三二
    六六號卷第二四頁）。惟其於本院調查審理時證稱：「是調查員拿電話錄音給我
    看，我說我有聽清仔說過。」、「乙○○和我在一起時，我知道乙○○介紹清仔
    給丁○○認識而已。（問：乙○○介紹清仔給丁○○認識的事情你是聽說或是親
    自見聞？）聽說的。」等語（本院卷第五八、二二八頁）。則被告戊○○得知被
    告丁○○透過被告乙○○向「阿清」購得麻黃素，究係自己親見親聞或經由他人
    轉述得知之事實，即乏其他積極證據可資證明，自難排除被告戊○○之前揭供詞
    為傳聞證據而無證據能力之可能性，尚不得遽為不利於被告乙○○之認定依據。
  3.況被告丁○○及戊○○與被告乙○○間有共犯之關係，依刑事訴訟法第一百五十
    六條第二項之規定，其等之自白不得作為被告乙○○有罪判決之唯一證據，惟公
    訴人並未提出其他積極證據以資證明其等之前揭自白與事實相符，自不得僅憑上
    開有明顯瑕疵之供詞，作為認定被告乙○○確有幫助製造甲基安非他命犯行之唯
    一證據。
  4.綜上所述，本件尚乏積極證據足資證明被告乙○○確有幫助被告丁○○製造甲基
    安非他命之犯行，自難僅憑共犯即被告丁○○及戊○○上開顯有瑕疵可指之供詞
    ，為唯一證據而遽為不利於被告乙○○之認定。此外，公訴人復未提出其他積極
    證據用資證明被告乙○○確有其所指訴之前揭犯行，應認被告乙○○之犯罪嫌疑
    不足，揆諸前揭規定及判例意旨，依法應為被告乙○○無罪之諭知。
據上論斷，應依刑事訴訟法第二百九十九條第一項前段、第三百零一條第一項，毒品
危害防制條例第四條第二項、修正後第十八條第一項前段、第十九條第一項前段，刑
法第十一條、第三十條、第三十七條第二項、第四十七條，判決如主文。
本案經檢察官甲○○到庭執行職務。
中      華      民      國    九十三    年      一      月     三十     日
                                    臺灣高雄地方法院刑事第十一庭
                                        審判長法  官    徐美麗
                                              法  官    陳億芳
                                              法  官    鄭詠仁
右正本證明與原本無異。
如不服本判決，應於判決送達後十日內，向本院提出上訴狀。
                                              書記官    蔡妮君
中      華      民      國    九十三    年      一      月     三十     日
附錄法條：
毒品危害防制條例第四條
製造、運輸、販賣第一級毒品者，處死刑或無期徒刑；處無期徒刑者，得併科新台幣
一千萬元以下罰金。
製造、運輸、販賣第二級毒品者，處無期徒刑或七年以上有期徒刑，得併科新台幣七
百萬元以下罰金。
製造、運輸、販賣第三級毒品者，處五年以上有期徒刑，得併科新台幣五百萬元以下
罰金。
製造、運輸、販賣專供製造或施用毒品之器具者，處一年以上七年以下有期徒刑，得
併科新台幣一百萬元以下罰金。
前四項之未遂犯罰之。
附表：
    ┌───┬──────┬────┬───┬──────┬────┐
    │編號  │名  稱      │數  量  │編號  │名  稱      │數  量  │
    ├───┼──────┼────┼───┼──────┼────┤
    │一    │丙酮        │一桶    │二十七│巴金        │一瓶    │
    ├───┼──────┼────┼───┼──────┼────┤
    │二    │強酸        │三十三瓶│二十八│瀘紙        │二盒    │
    ├───┼──────┼────┼───┼──────┼────┤
    │三    │乙醚        │十桶    │二十九│鹽          │二盒    │
    ├───┼──────┼────┼───┼──────┼────┤
    │四    │瓦斯桶      │一桶    │三十  │氫氣瓶壓力表│一個    │
    ├───┼──────┼────┼───┼──────┼────┤
    │五    │快速爐      │一只    │三十一│手套        │二組    │
    ├───┼──────┼────┼───┼──────┼────┤
    │六    │白鐵鍋      │一只    │三十二│氫氣桶      │一桶    │
    ├───┼──────┼────┼───┼──────┼────┤
    │七    │磅秤        │二個    │三十三│塑膠水桶    │四桶    │
    ├───┼──────┼────┼───┼──────┼────┤
    │八    │硫酸鋇      │十八瓶  │三十四│10公升燒杯  │二個    │
    ├───┼──────┼────┼───┼──────┼────┤
    │九    │醋酸鈉      │十七瓶  │三十五│空氣幫浦    │一臺    │
    ├───┼──────┼────┼───┼──────┼────┤
    │十    │蘇打        │二十瓶  │三十六│通氫氣桶管線│一條    │
    ├───┼──────┼────┼───┼──────┼────┤
    │十一  │可樂瓶      │六只    │三十七│防毒面具過瀘│二個    │
    │      │            │        │      │棉          │        │
    ├───┼──────┼────┼───┼──────┼────┤
    │十二  │氯仿        │四瓶    │三十八│溫度計      │二只    │
    ├───┼──────┼────┼───┼──────┼────┤
    │十三  │水桶        │三個    │三十九│防毒面具    │一個    │
    ├───┼──────┼────┼───┼──────┼────┤
    │十四  │脫水機      │一台    │四十  │活性碳      │一盒    │
    ├───┼──────┼────┼───┼──────┼────┤
    │十五  │機油        │五瓶    │四十一│過瀘帶      │四個    │
    ├───┼──────┼────┼───┼──────┼────┤
    │十六  │塑膠漏斗    │二個    │四十二│瀘網        │四個    │
    ├───┼──────┼────┼───┼──────┼────┤
    │十七  │500毫升燒杯 │一個    │四十三│搖台        │一台    │
    ├───┼──────┼────┼───┼──────┼────┤
    │十八  │大肚燒杯    │一個    │四十四│冰箱        │一台    │
    ├───┼──────┼────┼───┼──────┼────┤
    │十九  │磁器漏斗    │一個    │四十五│不銹鋼鍋    │一只    │
    ├───┼──────┼────┼───┼──────┼────┤
    │二十  │2000毫升量杯│一個    │四十六│橡皮水管    │一條    │
    ├───┼──────┼────┼───┼──────┼────┤
    │二十一│瓦斯爐      │一台    │四十七│玻璃攪拌捧  │二支    │
    ├───┼──────┼────┼───┼──────┼────┤
    │二十二│塑膠水瓢    │二支    │四十八│塑膠水管    │一條    │
    ├───┼──────┼────┼───┼──────┼────┤
    │二十三│塑膠盆      │六個    │四十九│抽油器      │一個    │
    ├───┼──────┼────┼───┼──────┼────┤
    │二十四│飯匙        │一支    │五十  │1000毫升燒杯│一個    │
    ├───┼──────┼────┼───┼──────┼────┤
    │二十五│炒菜鏟      │一支    │五十一│試紙        │三盒    │
    ├───┼──────┼────┼───┴──────┴────┘
    │二十六│礦泉水瓶安非│一組    │
    │      │他命吸食器  │        │
    └───┴──────┴────┘
